臺灣臺東地方法院民事簡易判決
110年度東原簡字第34號
原      告  曾德乾
訴訟代理人  陳慧玲律師（法扶律師）
被      告  劉榮光

上列當事人間請求拆屋還地事件，本院於民國110年10月7日言詞
辯論終結，判決如下：
    主      文
被告應將坐落臺東縣○○鎮○○段○○○地號土地上，如附圖所示（Ａ）
部分面積二十九點○一平方公尺之建物拆除，並將該部分土地騰
空返還原告。
訴訟費用由被告負擔。
本判決得假執行。但被告如以新臺幣參萬壹仟玖佰壹拾壹元為原
告預供擔保，得免為假執行。
    事實及理由
一、原告主張：臺東縣○○鎮○○段000地號土地（下稱系爭土地）
    為其所有，被告未經其同意，亦無取得其他合法權源，擅自
    於系爭土地上搭建門牌號碼臺東縣○○鎮○○里○○00號建物（下
    稱系爭建物），未辦理保存登記，經現場測量實際占用面積
    為29.01平方公尺，曾多次與被告溝通，請求返還所占用之
    土地，被告均置之不理，依民法第767條第1項前段、中段規
    定，提起本件訴訟等語，並聲明：如主文第1項所示。
二、被告則以：系爭建物建於其16、17歲時，嗣由其向母親購得
    ，沒有所有權狀，透過買賣辦理房屋稅籍異動取得，不知占
    到別人土地，占用系爭土地部分是後來增建之廁所及廚房。
    占用部分既為原告所有，原告要拆就拆，但希望以合理價錢
    向原告買地，就不用拆屋等語，資為抗辯，並聲明：原告之
    訴駁回。
三、經查，原告為系爭土地所有權人，系爭建物未辦理建物所有
    權第一次登記，被告有事實上處分權，系爭建物占用系爭土
    地面積29.01平方公尺如附圖所示（Ａ）部分等情，業據兩造
    於本院審理時均不爭執（見本院卷第80-81頁），並有地籍
    圖謄本、系爭土地登記謄本、地籍異動索引、系爭建物房屋
    稅籍證明書、本院110年8月19日勘驗筆錄暨現場拍攝照片、
    關山地政事務所110年8月19日複丈成果圖即附圖、臺東縣稅
    務局110年9月27日東稅房字第1100116066號函文可證（見本
    院卷第9-10頁、第31-36頁、第51-53頁、第55頁、第74頁）
    ，先堪認定。又被告雖辯以不知系爭建物占用系爭土地之詞
    ，惟始終未能陳明系爭建物有何占用系爭土地之正當權源，
    核屬臨訟置辯，自不足採。至於被告縱有意向原告買地，兩
    造究未達成協議，亦無從憑為被告有利認定。從而，原告依
    民法第767條第1項前段、中段規定，請求如主文第1項所示
    ，為有理由，應予准許。
四、本件係適用簡易訴訟程序所為被告敗訴之判決，依民事訴訟
    法第389條第1項第3款規定，應依職權宣告假執行，並依同
    法第392條第2項規定，依職權宣告被告如預供擔保相當金額
    ，得免為假執行。
五、本件事證已臻明確，兩造其餘攻擊防禦方法及所提證據，經
    核與判決結果不生影響，不另逐一論述，附此敘明。　　
六、訴訟費用負擔之依據：民事訴訟法第78條。
中　　華　　民　　國　　110 　年　　10　　月　　29　　日
                  臺東簡易庭　法  官　黃柏仁
以上正本證明與原本無異。　　　　　　　　　
如對本判決不服，須於判決送達後20日之不變期間內，向本庭提
出上訴狀。（須按對造當事人之人數附繕本）
如委任律師提起上訴者，應一併繳納上訴審裁判費。　　　　　
中　　華　　民　　國　　110 　年　　11　　月　　2 　　日
                              書記官  張坤校